【裁判字號】    95,訴,18
【裁判日期】    951128
【裁判案由】    殺人未遂
【裁判全文】
臺灣臺東地方法院刑事判決                95年度訴字第18號
公  訴  人  臺灣臺東地方法院檢察署檢察官
被      告  丁○○
                    (另案於臺灣臺東監獄執行中)
            丙○○
共      同
選任辯護人  王丕衍律師
上列被告等因殺人未遂案件，經檢察官提起公訴（94年度偵字第
19 83號），本院判決如下：
    主  文
本件公訴不受理。
    理  由
一、公訴意旨略稱：被告丁○○因其結拜二哥胡智賢 (檢察官已
    另為不起訴處分)與陳國良發生衝突互毆受傷，為替胡智賢
    出氣，竟於民國93年12月20日前數日內某日，召集被告丙○○等人至臺東縣臺東市，並於同年月20日凌晨3時50分許，
    率具有犯意聯絡之丙○○及另數名姓名年籍不詳之成年男子
    ，前往臺東縣臺東市○○路64-1號「麗星電子遊藝場」內欲
    行生事，到場後即命上開遊藝場員工即告訴人甲○○ (起訴
    書誤載為江光志)聯絡陳國良及其兄陳國鎮到場說明，因甲○○表示無法聯絡陳國良兄弟，竟心生不滿而遷怒於甲○○
    ，由被告丙○○率先持白鐵鋼管上前朝甲○○頭部致命部位
    猛力毆擊，其他前往之人亦蜂擁上前參與毆打甲○○，使甲○○受有頭部外傷、顏面裂傷及左前臂裂傷等傷害，幸因及
    時就醫住院治療而倖免於難。因認被告丁○○、丙○○等2
    人涉有刑法第271條第2項、第1項之共同殺人未遂罪嫌等語
    。
二、按犯罪事實應依證據認定之，無證據不得認定其犯罪事實，
    刑事訴訟法第154條第2項定有明文。又刑事訴訟上證明之資
    料，無論為直接或間接證據，均須達於通常一般之人均不致
    有所懷疑，而得確信其為真實之程度，始得據為有罪之認定
    ，若其關於被告是否犯罪之證明未能達此程度，而有合理懷
    疑之存在，致使無從形成有罪之確信，根據「罪證有疑，利
    於被告」之證據法則，即不得遽為不利被告之認定，亦有最
    高法院76年度臺上字第4986號判例可稽。另採用情況證據認
    定犯罪事實，須其情況與待證事實有必然結合之關係，始得
    為之，如欠缺此必然結合之關係，其情況猶有顯現其他事實
    之可能者，據此推定犯罪事實，即非法之所許。其以間接證
    據斷罪時，必其所成立之證據，在直接關係上，雖僅足以證
    明他項事實，而由此他項事實，本於推理之作用，足以證明
    待證事實者，方為合法，不得徒憑主觀上之推想，將一般經
    驗有利被告之其他合理情況逕予排除，此觀諸最高法院32年
    上字第67號判例意旨亦彰彰甚明；又殺人與傷害之區別，應
    以有無殺意為斷，即行為人於下手時有無決意取被害人生命
    為準，至於被害人受傷處是否致命部位，及傷痕多寡、輕重
    為何等，亦僅得供審判者心證之參考，究不能據為絕對之標
    準 (最高法院19年上字第718號判例意旨、93年度臺上字第
    618號判決意旨、90年度臺上字第1897號判決意旨參照)。準
    此，行為人於行為當時，主觀上是否有殺人之故意，除應斟
    酌其使用之兇器種類、攻擊之部位、行為時之態度、表示外
    ，尚應深入觀察行為人與被害人之關係、衝突之起因、行為
    當時所受之剌激、下手力量之輕重，被害人受傷之情形及行
    為事後之態度等各項因素綜合予以研析。是本院所應審究者
    ，乃被告為上開行為時之主觀犯意為何，並有藉其行為時之
    客觀情況予以探究之必要。
三、公訴意旨認被告等涉犯上開殺人未遂犯行，係依據被害人甲○○及證人乙○○於警詢中之陳述及渠2人於偵查中之證詞
    、胡智賢於偵查中之陳述、被害人甲○○之診斷證明書1紙
    、「麗星電子遊藝場」所設置監視器畫面翻拍照片6張暨被
    告2人自承案發當時共同毆打被害人甲○○成傷之陳述為其
    論罪之理由。訊據被告2人固坦承於案發當時有傷害被害人
    之事實，惟矢口否認有何殺人之犯意，均辯稱因與被告人先
    起爭執才發生毆打，並無殺人之意思等語置辯。經查:
(一)證人即被害人甲○○於警詢時指稱：到場的7、8名男子伊完
    全不認識，被告丁○○進入店內就自稱是竹聯幫綽號「兩拐
    」，要求伊找陳國良兄弟到現場來，伊稱無法聯絡上，丁○○就不高興，丙○○就持鐵棍攻擊伊，伊沒有聽到被告有說
    要殺死伊等語 (見94聲拘84號卷『下稱聲拘卷』第3頁背面
    至第4頁); 核與被告丁○○於警詢、檢察官偵查中及本院訊
    問時均供稱：係因喝了些酒，又不滿告訴人不願聯絡陳國良
    兄弟至現場說明，且說話口氣不好，才發生衝突等語，被告
    丙○○亦供稱: 到了現場後告訴人見渠等有喝酒，所以口氣
    很差，後來又與丁○○起了爭執，發生扭打，渠才加入，白
    鐵鋼管是放置在他們店裡的等語相符，是被告等既與被害人
    素未謀面，復無何深仇大恨，則被告等人是否僅單純因被害
    人無法聯絡陳國良兄弟到場或講話口氣不佳，即引發殺人動
    機，容有疑義。
(二)證人即「麗星電子遊藝場」員工乙○○於警詢時陳稱: 約7
    、8人進入店內，以拳頭及鐵棒毆傷晚班副理甲○○，並以
    店內的椅子砸店，其與江副理均不認識對方，可能是因為江
    副理找不到老闆，對方等不耐煩就毆打江副理，沒有聽到他
    們揚言要讓江副理死，江副理平時無與人結怨或糾紛，被打
    傷後有掙脫，向店外逃跑，應無生命危險等語 (見94他字第
    13號卷第8頁至第9頁)，復於偵查中再結稱: 當天深夜有一
    群人約7、8人從店門口進來，甲○○上前招呼，對方帶頭的
    人說要找我們的老闆，甲○○說老闆不在，對方說一定要找
    到老闆，甲○○就打電話找我們的老闆，可是電話都沒有接
    通，對方眾人中什麼話也沒有說，就有一個人動手打甲○○
    ，甲○○反擊那個人，他們一群人就全部衝進櫃檯打甲○○
    ，有一個人拿一個白鐵的東西，有直角彎度的，我不知是什
    麼東西，沒有看到有人拿刀或球棒，在他們打鬥的過程中也
    沒有聽到有人喊殺喊打等語 (見前開他字卷第42頁至第43
    頁)，嗣於本院審理時，又結稱: 他們一群人大約7、8人進
    店裡不知道在詢問誰，只知道他們在找人，甲○○說沒有這
    樣的人，有一個就先動手打甲○○，當時我沒有留意到他們
    有沒有帶工具，他們先打甲○○臉頰，有的人用店裡的檯子
    砸店裡面的東西，甲○○臉部都是血，他跑出店後，找人跟
    砸店的人就跑去外面追甲○○，追出去不久他們就不見了，
    警察就來店裡等語 (見本院95年11月14日審理筆錄)，參以
    證人甲○○於本院審理時結稱: 當時進來約7、8個人，被告
    丁○○跟我講話有酒意的樣子，要我找我們老闆出來，並要
    求我打電話聯絡，結果沒有聯絡上，印象中一個20多歲的年
    輕人走進來，拿著金色圓圓的鐵棍，向我攻擊，手舉高高的
    向著我的頭揮擊過來，我用手去擋掉，另一個又從側門進來
    攻擊我，我就被打到了，我只知道要閃，就往店外衝出去，
    衝出去時又被圍起來，我就躲在店外一台小發財車的後輪胎
    ，之後就往寶桑派出所方向衝過去跑了將近100公尺左右沒
    有人追過來，才到派出所求救，我知道從頭到尾都是被人家
    追著，追到就圍起來，被圍起來一定是被毆的等語 (見本院
    95年11月14日審理筆錄)，可認被害人甲○○與被告等發生
    衝突後，甲○○即陸續被圍毆，以被告人多勢眾，加以又執
    有鐵棍，復圍住甲○○多次，如欲置甲○○於死地，早已得
    逞了，豈能容得甲○○奔跑100公尺至寶桑派出所求救? 況
    現場之乙○○、被害人均未聽聞被告等人有喊殺喊打之吆喝
    聲，足見被告等2人意在教訓告訴人，並無殺人之犯意極明
    。
(三)被害人甲○○受有頭部外傷、顏面裂傷、左前臂裂傷等傷害
    ，固有行政院衛生署臺東醫院93年10月27日診斷證明書1紙
    在卷可考 (見聲拘卷第14頁)，惟據該醫院出院病歷摘要明
    載，甲○○到院體檢時發現頭額部有4公分長，頭枕部有4公
    分長，左肘部有7公分長，胸部有1公分寬、7公分長之撕裂
    傷，住院治療經過為初步縫合術、靜脈輸液、藥物治療及冰
    敷，X光檢查頭、胸、左臂均無裂傷等情，有上開病歷摘要
    附卷可證 (見偵卷第12頁)。再以該醫院護理記錄所載:被害
    人甲○○住院時起至出院時止，均血壓、心跳正常，呼吸順
    暢，未發熱、神智清醒、無嘔吐等腦震盪現象，縫合傷口乾
    淨，於住院一星期後拆線，第8天出院等事實 (見偵卷第14
    頁至第15頁)相互參研，顯見被害人甲○○所受傷勢並非嚴
    重，並無致命之危險，核與證人乙○○無生命危險之證述相
    符，可知甲○○經被告等一夥7、8人持鐵棍等兇器多次圍毆
    ，並未造成甲○○致命之傷害，是被告2人辯稱無殺人之犯
    意等語，尚非無據。
(四)再由卷附「麗星電子遊藝場」監視器翻拍之照片觀之，被告
    丁○○於93年10月24日凌晨3時54分在該遊藝場櫃檯內與告
    訴人甲○○理論，3時57分被告丙○○在櫃檯內與告訴人拉
    扯，3時58分被告丙○○即手執白鐵鋼管在遊藝場門外被拍
    到 (見聲拘卷第15頁至16頁)，是被告2人辯稱因與被害人先
    起爭執才發生扭打，並無殺人犯意等語，應堪信為真實。
(五)綜上所述，公訴人所提各項證據，仍不足為被告2人確犯殺
    人未遂罪之積極證明，被告2人所為應係基於普通傷害之犯
    意，傷害被害人，核渠等所為應僅成立刑法第277條第1項之
    普通傷害罪；公訴人認被告係犯刑法第271條第2項、第1項
    之殺人未遂罪嫌，容有誤會。
三、按刑法第277條第1項之傷害罪，依同法第287條前段之規定
    ，須告訴乃論。而告訴乃論之罪，告訴人於第一審辯論終結
    前，得撤回其告訴；告訴乃論之罪，其告訴經撤回者，應諭
    知不受理之判決，亦為刑事訴訟法第238條第1項、第303條
    第3款所明定。茲本件被告2人之傷害行為，業據告訴人於偵
    查中陳明已和解並撤回告訴在卷 (見偵卷第50頁)，此外，
    亦有上開和解書、撤回告訴書附卷可按 (見偵卷第33頁、第
    35 頁)，嗣於本院審理時，告訴人甲○○又重申斯旨，揆諸
    前揭法條規定，應諭知不受理之判決。
四、據上論斷，應依刑事訴訟法第303條第3款，判決如主文。
中    華    民    國    95    年    11    月    28    日
                  刑事第二庭審判長法  官   李水源
                                  法  官   簡芳潔
                                  法  官   曾宗欽
以上正本證明與原本無異。
如不服本判決，應於判決送達後10日內向本院提出上訴狀（須附
繕本）。
「切勿逕送上級法院」
                                  書記官   沈茜庭
中    華    民    國    95    年    11    月    28    日


司法院資訊處製作；財團法人民間司法改革基金會備份。
